【裁判字號】    96,易,330
【裁判日期】    970416
【裁判案由】    公然侮辱
【裁判全文】
臺灣臺東地方法院刑事判決               96年度易字第330號
公  訴  人  臺灣臺東地方法院檢察署檢察官
被      告  庚○○
上列被告因公然侮辱案件，經檢察官提起公訴（96年度偵字第14
91號），本院判決如下：
    主  文
庚○○公然侮辱人，處拘役貳拾日，如易科罰金，以新臺幣壹仟
元折算壹日。
    事  實
一、庚○○於民國96年4月26日下午2時20分許，前往位在臺東縣
    臺東市○○路126號之大同路郵局辦理交通罰單之繳款事宜
    ，因臨時欲服用藥物，遂向當時在服務台服務之志工甲○○
    索取熱開水飲用，甲○○乃逕予指出放置飲用水之位置，並
    表示因惟恐燙傷小孩，故只有台糖的飲用水，因認甲○○服
    務態度不佳，致庚○○心生不悅，竟基於公然侮辱之犯意，
    在該不特定人得以共見共聞之場所，接續以閩南語「你們郵
    局服務台人員是坐在那邊給人幹」、「幹你娘」等語，辱罵
    甲○○，足以貶損甲○○之人格，嗣該郵局之經理乙○○見
    狀，出來查問時，庚○○又對乙○○辱罵「你們是國民黨餘
    孽」、「你們都是垃圾」等語（該部分未據乙○○提出告訴
    ），一直持續約20分鐘方停止。
二、案經甲○○訴請臺東縣警察局臺東分局報告臺灣臺東地方法
    院檢察署偵查起訴。
    理  由
壹、程序方面：
一、按被告以外之人於偵查中向檢察官所為之陳述，除顯有不可
    信之情況者外，得為證據，刑事訴訟法第159條之1第2項定
    有明文。查偵查中對被告以外之人所為之偵查筆錄，性質上
    本屬傳聞證據，惟現階段刑事訴訟法規定檢察官代表國家偵
    查犯罪、實施公訴，依法其有訊問被告、證人及鑑定人之權
    ，證人、鑑定人且須具結，而實務運作時，檢察官偵查中向
    被告以外之人所取得之陳述，原則上均能遵守法律規定，不
    致違法取供，其可信度極高。職是，被告以外之人前於偵查
    中已具結而為證述，除反對該項供述得具有證據能力之一方
    ，已釋明「顯有不可信之情況」之理由外，不宜以該證人未
    能於審判中接受他造之反對詰問為由，即遽指該證人於偵查
    中之陳述不具證據能力。本件證人即告訴人甲○○與證人乙○○、丁○○、丙○○及己○○於檢察官偵查中所為之陳述
    ，均未曾提及檢察官在偵查時有不法取供之情形，並無上開
    供述有顯不可信之情況，依上說明，其等於偵查中經具結後
    所為之證言自具有證據能力。
三、次按被告以外之人於審判外之陳述雖不符刑事訴訟法第159
    條之1至第159條之4之規定，而經當事人於審判程序同意作
    為證據，法院審酌該言詞陳述或書面陳述作成時之情況，認
    為適當者，亦得為證據；當事人、代理人或辯護人於法院調
    查證據時，知有刑事訴訟法第159條第1項不得為證據之情形
    ，而未於言詞辯論終結前聲明異議者，視為有前項之同意，
    同法第159條之5復已明文。立法意旨在於傳聞證據未經當事
    人之反對詰問予以核實，原則上先予排除。惟若當事人已放
    棄反對詰問權，於審判程序中表明同意該等傳聞證據可作為
    證據，基於尊重當事人對傳聞證據之處分權，及證據資料愈
    豐富，愈有助於真實發見之理念，且強化言詞辯論主義，使
    訴訟程序得以順暢進行，上開傳聞證據亦均具有證據能力。
    本件判決以下所引用檢察官所舉之各項證據，業經本院於準
    備程序及審理時提示被告均表示無意見，迄於言詞辯論終結
    前亦未聲明異議，可認為同意作為證據，本院審酌該等證據
    之取得過程並無瑕疵，與本案待證事實間復具有相當之關聯
    性，以之為本案證據尚無不當，自得採為證據。
貳、實體方面：
一、訊據被告庚○○雖矢口否認有何公然侮辱犯行，辯稱：伊曾
    至日本留學，不習慣罵三字經，且與告訴人沒有什麼仇怨，
    當天祇是去郵局辦事情，伊詢問告訴人甲○○有關違規罰單
    繳款事宜，告訴人服務態度不佳，表示不知如何處理，要伊
    去找經理，伊因此對告訴人表示若伊有不清楚的地方，告訴
    人應當對伊說明，並謂：「如果妳不知道的話，那妳在這裡
    幹什麼」、「妳如果不會的話最好回去辦自己的事情」等語
    ，伊祇是去辦事情，不可能罵告訴人髒話云云。然查上開犯
    罪事實業據證人即告訴人甲○○於偵查中具結證稱：伊於每
    星期一至星期五下午2時至5時；星期六上午8時至12時，到
    郵局擔任志工，被告於96年4月26日下午2時10分許向伊要熱
    開水，伊告知被告左手邊有水，但因為怕燙到小孩子，所以
    只有台糖之飲用水，沒想到被告就開始罵了，伊馬上過去跟
    被告說「阿伯，不要生氣，我請長官來替你服務」，不意被
    告竟愈罵愈兇，而且用髒話辱罵伊，嗣長官出來處理，伊即
    返回服務台，被告就開始以台語「坐在服務台，給人家幹」
    辱罵伊等語綦詳（見偵卷第7頁），並經證人即大同路郵局
    經理乙○○於偵查及本院審理時結證：伊於96年4月26日下
    午2時上班，當時正在後方整理金庫，聽到有人叫罵的聲音
    ，遂出來查看，見被告在罵志工即告訴人甲○○，伊聽不太
    清楚被告在罵什麼，但確定是在罵人，告訴人對伊表示遭被
    告辱罵，伊就問被告發生何事，被告表示要水喝卻沒有水，
    被告仍一直在罵，之前的對話伊不清楚，伊出來後有聽到被
    告說服務不好，並以台語「垃圾」、「國民黨餘孽」辱罵伊
    ；當時被告的聲音確實很大聲，伊才出來的，伊確實有聽到
    被告罵人的聲音；被告指著服務台志工即告訴人甲○○以台
    語「你們坐在那邊給人幹的」辱罵等語（見偵卷第13頁、本
    院卷第85至88頁）；又證人即大同路郵局窗口服務員丁○○
    、丙○○於偵查及本院審理時亦具結證述：案發當時其2人
    於郵局窗口擔任郵務掛號之工作，距離服務台約3.7至5公尺
    ，聽見有位老先生以台語「妳坐服務台做什麼」、「妳坐在
    那邊給人家幹」、「服務台你是給人家幹的」等語，辱罵志
    工即告訴人甲○○，口氣很不好，而且一直叫囂，一直在罵
    類似三字經「幹妳娘」的話，因該名老先先叫罵的聲音很大
    ，且郵務窗口之玻璃下方留有空隙，故能清楚聽見叫罵之字
    句，但無法確定該名老先生是否就是庭上之被告等語（見偵
    卷第13頁、本院卷第90至97頁）；另證人即大同路郵局清潔
    工己○○於偵查及本院審理時復具結證稱：伊在郵局擔任清
    潔工，案發時伊在營業廳打掃，掃到服務台附近，看到有人
    在那邊大聲叫罵，該名叫罵之人就是在庭之被告；伊聽到被
    告以台語「給人幹」、「小姐在那邊擺好看的，讓人家幹」
    辱罵志工即告訴人甲○○；伊台語會聽一點，所以被告罵人
    的那些話伊聽得懂等語明確（見偵卷第13頁、本院卷第97至
    99頁）。此外並有指認口卡片2紙、郵政劃撥儲金存款收據1
    紙、監視錄影系統翻拍照片6張（見警卷第18至20及22至24
    頁）、臺灣郵政股份有限公司臺東郵局96年10月29日政字第
    0965001250號函檢附大同路郵局監視錄影光碟1片及翻拍照
    片63張（見本院卷第29至61頁）在卷可佐，而被告自己復已
    坦承上開翻拍照片中所示戴帽子揹著背包之人確為被告本人
    （見本院卷第103頁）。綜上所述，被告辯稱案發當時只對
    告訴人謂以「如果妳不知道的話，那妳在這裡幹什麼」、「
    妳如果不會的話最好回去辦自己的事情」云云，洵屬事後飾
    卸之詞，不足採信。本件事證至臻明確，被告前揭犯行堪以
    認定，應予依法論科。
二、核被告庚○○所為，係犯刑法第309條第1項之公然侮辱罪。
    被告以上述言詞多次侮辱告訴人甲○○，係基於單一之公然
    侮辱犯意下所為之數接續行為，應僅論以一罪。爰審酌被告
    於大庭廣眾之下，以前述不堪入耳之言語辱罵告訴人，貶抑
    告訴人之人格，直叫告訴人無地自容，對告訴人之身心造成
    難以抹滅之創傷，所為誠不足取，且事後猶一再飾詞狡辯，
    毫無悔悟之意，犯罪後態度惡劣，迄今仍未與告訴人達成和
    解，賠償告訴人因此所受損害，雖其於警詢中曾表示願向告
    訴人致歉（見警卷第7頁），仍未能獲致告訴人之諒解（見
    本院卷第105頁），然念其年紀老邁，並衡酌其犯罪之動機
    、目的、手段、生活狀況、品行、智識程度等一切情狀，量
    處如主文所示之刑，併諭知易科罰金之折算標準。又被告所
    犯公然侮辱罪，其犯罪時間係發生於96年4月24日之後，不
    符合減刑之條件，附此敘明。
據上論斷，應依刑事訴訟法第299條第1項前段，刑法第309條第1
項、第41條第1項前段，刑法施行法第1條之1第1項、第2項前段
，判決如主文。
本案經檢察官戊○○到庭執行職務。
中    華    民    國    97    年    4     月    16    日
                  刑事第二庭    審判長法  官  李水源
                                      法  官  盧亨龍
                                      法  官  康文毅
以上正本證明與原本無異。
如不服本判決應於收受本判決後10日內向本院提出上訴書狀；上
訴書狀應敘述具體理由。未敘述上訴理由者，應於上訴期間屆滿
後20日內向本院補提理由書狀（均須按他造當事人之人數附繕本
）。「切勿逕送上級法院」。
告訴人或被害人對於本判決如有不服，請書具不服之理由狀，請
求檢察官上訴者，其上訴期間之計算係以檢察官收受判決正本之
日期為準。
中    華    民    國    97    年    4     月    16    日
                                      書記官  林傳坤
附錄本案論罪科刑法條全文：
刑法第309條第1項：
公然侮辱人者，處拘役或300元以下罰金。


司法院資訊處製作；財團法人民間司法改革基金會備份。
